【裁判字號】    97,交抗,255
【裁判日期】    971029
【裁判案由】    聲明異議
【裁判全文】
臺灣高等法院臺南分院交通事件裁定     97年度交抗字第255號
原處分機關  交通部公路總局嘉義區監理所麻豆監理站
抗  告  人
即受處分人  甲○○
上列抗告人因違反道路交通管理處罰條例案件，不服臺灣臺南地
方法院，中華民國九十七年八月二十八日所為裁定（九十七年度
交聲字第六九九號），提起抗告，本院裁定如下：
    主  文
抗告駁回。
    理  由
一、本件抗告意旨略以：道路交通管理處罰條例第六十七條第二
    項規定：「汽車駕駛人，曾依……第六十一條第一項第三款
    、第四款後段規定吊銷駕駛執照者，三年內不得考領駕駛執
    照；……」。惟高速公路及快速道路交通管制規則僅規範行
    進間前後車之行車安全距離，而本案抗告人係駕車撞其前方
    之靜止障礙物（翻覆之車輛），其行為係屬違反道路交通安
    全規則第九十四條第三項規定，而非違反高速公路及快速公
    路交通管制規則，故對於是項違規行為，應適用道路交通管
    理處罰條例第六十一條第一項第四款前段、第六十七條第三
    項規定處以吊銷駕駛執照、一年內禁考之處分等語。
二、汽車駕駛人，駕駛汽車有違反道路交通安全規則、第三十三
    條之管制規則，因而肇事致人死亡者，吊銷其駕駛執照；並
    三年內禁考；道路交通管理處罰條例第六十一條第一項第四
    款、第六十七條第二項分別定有明文。
三、經查：
（一）抗告人遭警舉發，於九十七年一月九日二十二時三十分許
      在國道一號南下三一二‧二公里處，駕駛牌照號碼Ｘ八－
      ○七五號營業貨櫃曳引車，有與第三人黃雍富發生交通事
      故，因而肇事致人死亡之違規行為，有內政部警政署國道
      公路警察局九十七年三月二十一日公警局交字第Ｚ000
      00000號舉發違反道路交通管理事件通知單一份附卷
      可參，並經臺灣臺南地方法院檢察署檢察官於九十七年六
      月十六日以九十七年度偵字第五五四八號緩起訴處分書處
      分在案，業經原審依職權調閱上開卷宗查閱無訛，而由該
      緩起訴書記載：「按駕駛人應注意車前狀況，隨時採取必
      要安全措施。道路交通安全規則第九十四條第三項定有明
      文。被告駕車自應注意上述道路交通安全規則。又依附卷
      之交通事故調查報告表(一)所載，本件肇事時、地之天候、
      路況皆良好。則肇事彼時，被告亦無不能注意之情事。渠
      竟疏未注意及此，而貿然未注意車前狀況，以致肇事……
      …被害人確因本件車禍，顱腦損傷致死。則被告過失駕車
      肇事行為，與被害人之死亡結果間，自具有相當因果關係
      。是被告過失致死犯行已臻明確。」等語。
（二）另據抗告人所駕駛牌照號碼Ｘ八－○七五號營業貨櫃曳引
      車之行車紀錄器顯示其車速未超過九十公里，依「汽車煞
      車距離、行車速度及道路摩擦係數對照表」，採最嚴苛條
      件之假設，若以每小時車速八十公里行經新修築之道路，
      其煞車距離為三十公尺，而本件抗告人行車速度超過八十
      公里未達九十公里，故本件抗告人之煞車距離應大於三十
      公尺，而未達於三十七點九三五公尺。然據國道公路警察
      局第四警察隊新市分局所繪製之道路交通事故現場圖，抗
      告人於發現側翻於車道之第三人黃雍富車輛，至撞擊點為
      止，其煞車痕跡為二十七公尺，抗告人亦於警詢時陳稱肇
      事當時天候、路況、交通流量及視線皆正常，顯見本件係
      抗告人未注意前車動態，閃避不及撞擊側翻於車道之第三
      人黃雍富車輛，導致第三人黃雍富死亡。
四、至於本件第三人黃雍富超車導致車禍身亡，雖為肇事主因，
    惟前述道路交通管理處罰條例第六十一條第一項第四款規範
    之目的，在處罰汽車駕駛人，駕駛汽車違反道路交通安全規
    則致他人死亡之行為，故祇以汽車駕駛人有違反道路交通安
    全規則及道路交通管理處罰條例第三十三條之行為致他人死
    亡為原因已足，縱第三人黃雍富於本件交通事故之發生，雖
    亦有過失，仍不能解免抗告人應負之違規行政責任，併此敘
    明。
五、綜上所述，抗告人於上開時、地，與第三人黃雍富發生交通
    事故，有違反道路交通安全規則第九十四條第三項，因而肇
    事致人死亡之違規行為，堪可認定。則原處分機關據此並引
    用上開道路交通管理處罰條例第六十一條第一項第四款、第
    六十七條第二項等規定，裁處抗告人吊銷駕駛執照、三年內
    禁考等處分，於法即無不當。原審駁回抗告人之異議，經核
    並無不法，抗告人抗告意旨仍執前詞指摘原裁定不當，提起
    抗告，為無理由，應予駁回。
據上論結，應依刑事訴訟法第四百一十二條，裁定如主文。
中    華    民    國    97    年    10    月    29    日
                  刑事第一庭    審判長法  官  黃崑宗
                                      法  官  蔡長林
                                      法  官  夏金郎
以上正本證明與原本無異。
不得再抗告。
                                      書記官  劉岳文
中    華    民    國    97    年    10    月    31    日


司法院資訊處製作；財團法人民間司法改革基金會備份。
